【裁判字號】    90,訴,1170
【裁判日期】    901022
【裁判案由】    偽造文書等
【裁判全文】
臺灣臺南地方法院刑事判決                          九十年度訴字第一一七號
    公  訴  人  台灣台南地方法院檢察署檢察官
    被      告  丙○○
右列被告因偽造文書等案件，經檢察官提起公訴（八十九年度偵字第一三三四一號）
，本院判決如左：
    主  文
丙○○共同連續偽造私文書，足以生損害於他人，累犯，處有期徒刑陸月，如易科罰
金，以參佰元折算壹日。
扣案偽造信用卡貳枚、變造之「侯忠義」國民身分證上丙○○照片壹張、未扣案簽帳
單商店存根聯偽造之「侯忠義」署名貳枚及未扣案簽帳單客戶存根聯貳紙均沒收。
    事  實
一、丙○○前於民國八十四年間因搶奪案件，經台灣高雄地方法院於八十四年一月二
    十四日以八十四年度訴字第一０七號判處有期徒刑九月，嗣經丙○○撤回上訴確
    定，於八十五年三月十六日執行完畢，竟不知悔改，復於八十九年十一月十三日
    見報紙刊有「小錢換大錢」之廣告，遂致電與一姓名年籍均不詳，綽號「阿泰」
    之成年男子聯絡，應「阿泰」之要求，相約見面並交付渠本人照片，嗣於八十九
    年十一月十六日下午二時許，在台南市○○○路○段燦坤實業股份有限公司前，
    「阿泰」即將偽造之卡號為「0000000000000000」、中國信託
    商業銀行發行之信用卡（卡面為誠泰商業銀行，原卡號持卡人為張淑燕）一枚、
    卡號為「0000000000000000」、富邦商業銀行發行之信用卡（
    卡面為花旗商業銀行、原卡號持有人為陳乃建）一沒及以換貼丙○○照片方式變
    造之侯忠義國民身分證一枚（係侯忠義所有於八十八年二月間在台南市某處遺失
    ）交付丙○○，雙方並約定，由丙○○行使上開偽造之信用卡，詐購財物後，由
    「阿泰」給付所購財物價值之一成現金予丙○○。二人旋共同基於行使偽造私文
    書之概括犯意聯絡，先由丙○○在前開二枚信用卡背面，偽簽「侯忠義」署名二
    枚後，於八十九年十一月十六日下午二時二十三分許，相偕至全國電子專賣店，
    向該店店員佯稱，欲購買新台幣（以下同）一千八百九十元之熨斗一支，丙○○
    並將上開偽造之中國信託商業銀行信用卡交付店員刷卡付帳，且於一式二聯之簽
    帳單一紙上，偽簽「侯忠義」之簽名於該簽帳單上，該店員因此陷於錯誤，而交
    付上開熨斗一支，足以生損害於侯忠義、張淑燕、全國電子專賣店及中國信託商
    業銀行，丙○○得逞後，乃將所得熨斗一支及簽帳單客戶存根聯一紙交予「阿泰
    」。嗣二人又於同日下午三時零五分，復前往燦坤實業股份有限公司，繼推由丙
    ○○向店員偽稱，欲購買四萬零二百元之筆記型電腦一台，丙○○並持上開偽造
    之富邦商業銀行信用卡交付店員刷卡付帳，且於一式二聯之簽帳單一紙上，偽簽
    「侯忠義」之簽名於該簽帳單上，該店員因此陷於錯誤，而交付上開筆記型電腦
    一台，足以生損害於侯忠義、陳乃建、燦坤實業股份有限公司及富邦商業銀行，
    丙○○得逞後，又將所得筆記型電腦一台及簽帳單客戶存根聯一紙交予「阿泰」
    。嗣二人承上概括犯意，於同日下午四時三十分許，又前往台南市○○路二五九
    號之五之「鴻運音響中心店」，推由丙○○持上開偽造之富邦商業銀行信用卡交
    付乙○○以行使，欲再詐購一萬八千五百元之音響一台，並應乙○○之要求，提
    示變造之侯忠義國民身分證予乙○○核對，嗣經乙○○電洽發卡銀行擬取得該信
    用卡之授權號碼時，銀行發覺有異，旋報警逮捕而查獲方未得逞，並扣得上開丙
    ○○所持用之偽造信用卡二枚、變造之身分證一枚。
二、案經台南市警察局第一分局報告台灣台南地方法院檢察署檢察官偵查起訴。
    理  由
一、右揭事實，業據被告丙○○迭於警訊、偵查及本院審理中坦承不諱，核與證人乙
    ○○、甲○○於警訊時證述情節相符，並有偽造之信用卡二枚、變造之「侯忠義
    」身分證一枚扣案可資佐證，被告自白核與事實相符，應堪採信。本件事證已臻
    明確，被告犯行洵堪認定，應依法論科。
二、按在信用卡背面簽名欄簽名，足以表示信用卡之簽名者，於信用卡有效期限內，
    有權使用該信用卡至特約商店消費之辨識及證明，係私文書之一種；又簽帳單係
    以文字為一定之意思表示，具有存續性且屬法律上有關係之事項，亦屬私人製作
    之文書。是核被告持「阿泰」所交付之變造國民身份證以行使之行為，係犯刑法
    第二百十六條、第二百十二條之行使變造特種文書罪。被告在中國信託商業銀行
    、富邦商業銀行信用卡二枚背面偽造「侯忠義」署押，嗣並持以行使，假冒係侯
    忠義本人而行使之所為及被告提示上開偽造之信用卡後，再分別偽造侯忠義之署
    名於千帳單上，偽造不實之簽帳單私文書後，再持交全國電子專賣店及燦坤實業
    股份有限公司，使上開各商店陷於錯誤，提供財物，足以生損害於侯忠義、張淑
    燕、陳乃建、全國電子專賣店、燦坤實業股份有限公司、中國信託商業銀行、富
    邦商業銀行。核其所為係犯，刑法第二百十六條、第二百十條行使偽造私文書、
    第三百三十九條第一項詐欺取財、第三百三十九條第三項、第一項詐欺取財未遂
    罪（鴻運音響中心店部分）。被告連續在上開信用卡背面及簽帳單上偽造侯忠義
    署名之行為，係偽造私文書之部份行為，又偽造私文書之低度行為為行使偽造私
    文書之高度行為所吸收，均不另論罪。被告以一行為同時行使簽帳單（一式二聯
    ），僅為單純一罪。又按共同正犯不限於事前有協議，即僅於行為當時有共同犯
    意之聯絡者，亦屬之（最高法院三十年度上字第八七０號判例）。共同正犯之成
    立，祇需具有犯意之聯絡，行為之分擔，既不問犯罪動機起於何人，亦不必每一
    階段犯行均經參與（最高法院三十四年度上字第八六二號判例）。共同實施犯罪
    行為之人，在合同意思範圍以內，各自分擔犯罪行為之一部，相互利用他人之行
    為，以達其犯罪之目的者，即應對於全部所發生之結果，共同負責（最高法院二
    十八年度上字第三一一號判例）。又被告所犯上開各罪，均與「阿泰」有犯意聯
    絡及行為分擔，均為共同正犯。被告先後多次詐欺取財、行使偽造私文書之所為
    ，分別時間緊接，手法相同，且分別觸犯構成要件相同之罪名，顯係基於概括犯
    意為之，均應分別依連續犯之規定論以一罪，並依法加重其刑。又被告所犯上開
    行使變造私文書罪、連續行使偽造私文書罪、連續詐欺取財罪三罪間，具有手段
    、目的之牽連關係，為牽連犯，應從一重論以連續行使偽造私文書罪處斷。查被
    告有事實欄所示之犯罪科刑執行情形，有臺灣高等法院被告全國前案紀錄表一份
    附卷可稽，其受有期徒刑之執行完畢後，五年內再犯本件有期徒刑以上之罪，為
    累犯，應依法遞加重其刑。爰審酌被告犯罪使用之手段、次數、及信用卡乃現代
    社會普遍而重要之交易工具，並有促進經濟、市場之功效，其運作之良窳則端賴
    社會之信任，被告冒名行使信用卡，已造成此項信任之破壞，並已妨礙金融交易
    秩序及其犯罪後態度等一切情狀，量處如主文第一項所示之刑，並諭知易科罰金
    之折算標準，以資懲儆。
三、扣案偽造之信用卡二枚及經變造「侯忠義」國民身份證上被告之相片一張係供犯
    罪所用之物，並屬被告所有，均應依刑法第三十八條第一項第二款規定宣告沒收
    ；偽造一式二聯之消費簽帳單二份，係供犯罪所用之物，其第一聯客戶存根聯（
    計二紙）均已交付持卡人即被告領執，而為被告所有，雖未經扣案惟並無證據證
    明業已滅失，自應均依刑法第三十八條第一項第二款規定宣告沒收；其第二聯商
    店存根聯乃均由特約商店保管，並非被告所有，固不能宣告沒收，惟其上所偽造
    「侯忠義」之署名各一枚（共計二枚），不問屬於犯人與否，仍應依刑法第二百
    十九條規定宣告沒收。至扣案偽造信用卡二枚背面被告所偽造之「侯忠義」署名
    二枚，本院既就該偽造信用卡之全部宣告沒收，已如前述，爰就該枚偽造之「侯
    忠義」署名不另為沒收之諭知，附此敘明。
據上論斷，應依刑事訴訟法第二百九十九條第一項前段、第二十八條、刑法第五十六
條、第二百十六條、第二百十條、第二百十二條、第三百三十九條第一項、第三項、
第五十五條、第四十一條第一項前段、第四十七條、第二百十九條、第三十八條第一
項第二款、罰金罰鍰提高標準條例第一條前段、第二項，判決如主文。
本案經檢察官曾昭愷到庭執行職務。
中      華      民      國    九十      年      十      月    二十二    日
                                    臺灣台南地方法院刑事第一庭
                                        法  官  鄭  燕  璘
右正本證明與原本無異。
如不服本判決，應於判決送達後十日內，向本院提出上訴狀。
                                        書記官  田  富  蓉
中      華      民      國    九十      年      十      月  二十五    日
附錄本案論罪科刑法條：
刑法第二百十條：
  偽造、變造私文書，足以生損害於公眾或他人者，處五年以下有期徒刑。
刑法第二百十二條：
  偽造、變造護照、旅券、免許證、特許證及關於品行、能力、服務或其他相類之證
  書、介紹書，足以生損害於公眾或他人者，處一年以下有期徒刑，拘役或三百元以
  下罰金。
刑法第二百十六條：
  行使第二百十條至第二百十五條之文書者，依偽造、變造文書或登載不實事項或使
  登載不實事項之規定處斷。
刑法第三百三十九條第一項：
  意圖為自己或第三人不法之所有，以詐術使人將本人或第三人之物交付者，處五年
  以下有期徒刑、拘役或科或併科一千元以下罰金。


司法院資訊處製作；財團法人民間司法改革基金會備份。
